【裁判字號】    89,易,1836
【裁判日期】    891121
【裁判案由】    侵占
【裁判全文】
臺灣板橋地方法院刑事判決                        八十九年度易字第一八三六號
    公  訴  人  臺灣板橋地方法院檢察署檢察官
    被      告  甲○○
右列被告因侵占案件，經檢察官提起公訴（八十九年度偵字第三四七七號），本院判
決如左：
    主  文
甲○○無罪。
    理  由
一、公訴意旨略以：甲○○於民國八十四年五月二十日，至台北縣板橋市○○路○段
    二十八號與憲宏交通事業有限公司（下稱憲宏公司）約定，由甲○○自行提供計
    程車車體，憲宏公司提供計程車號碼：ＬＧ─三九三號之車牌供甲○○作為營業
    使用，該計程車遂靠行於憲宏公司名下營業。詎甲○○於八十八年十一月間，非
    但未依約清償所積欠憲宏公司之管理費用共計新台幣（以下同）十七萬二千零三
    十元，反意圖為自己不法所有，將前開憲宏公司所有之車牌侵占入己。嗣經憲宏
    公司屢次催討，甲○○均避不見面，亦置之不理。因認被告甲○○涉犯刑法第三
    百三十五條第一項之侵占罪嫌云云。
二、按犯罪事實應依證據認定之，無證據不得推定其犯罪事實。又不能證明被告犯罪
    者，應諭知無罪之判決，刑事訴訟法第一百五十四條、第三百零一條第一項前段
    分別定有明文。而認定不利於被告之事實，須依積極證據，苟積極證據不足為不
    利於被告事實之認定時，即應為有利於被告之認定，更不必有何有利之證據。又
    告訴人之指訴係以使被告受刑事訴追為目的，是其陳述是否與事實相符，仍應調
    查其他證據以資審認，最高法院著有判例可循（最高法院三十年上字第八一六號
    、五十二年台上字第一三００號判例參照）。
三、訊據被告甲○○矢口否認右揭犯行，辯稱：其於八十四年五月間連車帶牌，以十
    四萬元向告訴人憲宏公司購買，車牌已於八十六年四月間託朋友丙○○寄還憲宏
    公司，伊並未侵占車牌等語。經查：（一）證人丙○○本院八十九年十月二十四
    日審理中結證稱：「．．．甲○○是多年認識的朋友，八十六年四月間，在新莊
    市○○路慶泰修車廠朋友乙○○那裡，交兩面車牌要我幫他寄回憲宏公司，因那
    時我爺爺過世，我回雲林褒忠鄉有木村有木二五號辦喪事，順便在褒忠郵局寄車
    牌，該車牌我印象中是三九三號」；另證人乙○○本院八十九年十一月二十一日
    審理中結證稱：「我是在新莊市○○路開慶泰修車廠，在大約三年前，甲○○的
    一部計程車底盤壞掉不能開，停在我修車廠對面的空位，甲○○、丙○○有來向
    我借工具拆大牌，大牌我只知道是計程車的車牌，甲○○交代丙○○幫他寄車牌
    給車行」，核與被告偵查及本院審理中所辯車牌已寄回憲宏公司等語相符，足見
    被告前開所辯尚屬可採。（二）按刑法第三百三十五條之侵占罪，須持有人變易
    其原來之持有意思而為不法所有之意思，始能成立。本件被告業已將車牌託第三
    人丙○○寄回憲宏公司，不知何故憲宏公司未收到，惟此乃民事賠償之問題，被
    告既無不法所有之意圖，自不能以刑法之侵占罪相繩。此外本院復查無其他積極
    證據足認被告涉有公訴人所指之犯行，不能證明被告犯罪，爰為被告無罪之諭知
    。
據上論斷，應依刑事訴訟法第三百零一條第一項，判決如主文。
本案經檢察官陳明珠到庭執行職務
中    華    民    國      八十九      年      十一    月      二十一    日
                                      臺灣板橋地方法院刑事第一庭
                                          法  官  毛崑山
右正本證明與原本無異。
如不服本判決，應於判決送達後十日內，向本院提出上訴狀。
                                          書記官  章宏萱
中    華    民    國      八十九      年      十一    月      二十二    日


司法院資訊處製作；財團法人民間司法改革基金會備份。
